【裁判字號】    96,訴,1993
【裁判日期】    980819
【裁判案由】    損害賠償
【裁判全文】
臺灣桃園地方法院民事判決              96年度訴字第1993號
原      告  乙○○
訴訟代理人  許朝財律師
複  代理人  張育祺律師
被      告  甲○○
訴訟代理人  曾智群律師
被      告  丙○
訴訟代理人  李權宸律師
上列當事人間請求損害賠償事件，於民國98年7 月20日辯論終結
，本院判決如下：
    主  文
被告甲○○應給付原告新台幣貳拾萬元及自民國九十六年十二月
二十四日起至清償日止，按年息百分之五計算之利息。
原告其餘之訴駁回。
訴訟費用由被告甲○○負擔百分之五，餘由原告負擔。
本判決第一項得假執行，但被告甲○○如以新臺幣貳拾萬元預供
擔保後，得免為假執行。
原告其餘假執行之聲請駁回。
    事實及理由
壹、程序方面：
一、按訴狀送達後，原告不得將原訴變更或追加他訴。但被告同
    意、擴張或減縮應受判決事項之聲明者者，不在此限，被告
    於訴之變更或追加無異議，而為本案之言詞辯論者，視為同
    意變更或追加，民事訴訟法第255 條但書第1 項第1 款、第
    3 款、第2 項定有明文。本件原告起訴時，原僅依侵權行為
    之法律關係列甲○○1 人為被告，並聲明：(一)被告應給付原
    告新台幣（下同）300 萬元，及自起訴狀繕本送達翌日起至
    清償日止按年息5%計算之利息。(二)願供擔保，請准宣告假執
    行等語。嗣民國96年12月19日言詞辯論期日，以言詞及書狀
    追加丙○為被告，並依共同侵權行為之法律關係請求被告甲
    ○○、丙○對伊負連帶損害賠償責任，並將上開請求金額擴
    張為400 萬元（見本院卷第33、35頁）。原告追加丙○為被
    告部分，核屬訴之追加，惟被告均無異議，而為本案言詞辯
    論，視為同意原告為上開訴之追加；另原告變更請求金額部
    分，核屬擴張應受判決事項之聲明，依上開規定，均無不符
    ，應予准許，合先敘明。
二、被告丙○經合法通知，未於最後言詞辯論期日到場，核無民
    事訴訟法第386 條所列各款情事，爰依原告之聲請，由其一
    造辯論而為判決。
貳、實體方面：
一、原告起訴主張：
  (一)伊世居桃園縣復興鄉三民村，當選過三民村村長及桃園縣農
    會理事，94年間舉行縣市長及縣議員選舉，被告甲○○為訴
    外人即桃園縣議員大溪復興第6 選區縣議員候選人林志遠之
    助選員，擔任司機並從事拜票、助選等工作，其誤認伊為訴
    外人即同選區之候選人藍勝民助選，意圖使藍勝民不當選及
    基於意圖使伊受刑事處分之概括犯意，於同年11月23日18時
    20分許，將裝有候選人藍勝民之競選文宣、現金15,000元及
    買票金額名冊等偽、變造之證據，放置於伊位於桃園縣復興
    鄉三民村水流東12之1 號住處廚房餐桌旁之礦泉水紙箱縫隙
    中，再親自向警方檢舉伊涉嫌賄選。警方據報前往，果然於
    上址查獲該偽、變造之證物，伊乃因此遭檢察官偵查起訴，
    並經判刑。而被告甲○○上開之犯行，亦經刑事警察局指紋
    鑑定查明，其所犯為意圖使人不當選及意圖使人受刑事處分
    偽造證據之誣告罪，業經本院及臺灣高等法院判決有罪在案
    。
  (二)於伊之上開賄選刑事案件中，被告丙○於大溪分局製作筆錄
    時陳稱有收賄情事，致使伊受刑事處分，並因違反公職人員
    選舉罷免法經最高法院96年度台上字第6767號判決確定，遭
    桃園縣復興鄉公所依地方制度法第79條第1 項第4 、7 款規
    定解除村長職務。被告丙○雖在本院及臺灣高等法院審理時
    均否認收賄，並稱其係受刑警恐嚇取供，但不為法院採信，
    後由臺灣高等法院函請臺灣桃園地方法院檢察署依法偵辦。
    由被告甲○○所偽造之名冊、現金及文宣，悉數遭刑警原封
    不動帶走，刑警並依名冊內有「ˇ」之人員通知傳喚到場訊
    問，被告丙○為其中一人卻稱有收賄，其餘之人均稱不知情
    無收賄情事。系爭偽造證物為被告甲○○製作，被告丙○當
    晚接受訊問，卻依該不實證物附和被告甲○○害人之目的，
    稱有收賄情事，顯見兩者間存有互通共謀共犯關係，兩人之
    共同犯行，以企圖使伊受刑事處分，共同侵害伊之名譽及參
    政之權益，應由被告連帶負責賠償。
  (三)伊並無賄選犯行，卻因被告甲○○之誣告行為及被告丙○之
    偽證行為，致伊受刑事追訴、名譽受損、村長職位被解職，
    受有名譽權及被選舉權之損害，被選舉權除具有參政權之性
    質外，同時間含有個人參政自由之權利性質及身分上權利之
    性質，其兼具某種程度之自由權與身分權，而為人格法益之
    一種。雖然被告2 人主觀上並無意思聯絡，惟其共同行為已
    造成伊之損害，並有因果關係，故被告同時構成共同侵權行
    為，爰依民法第184 條第1 項、第2 項、第185 條及第195
    條第1 項規定，請求被告連帶負損害賠償責任，並聲明：1.
    被告應連帶給付原告400 萬元，及自本訴狀繕本送達翌日起
    至清償日止按年息5%計算之利息。2.原告願供擔保，請准宣
    告假執行等語。
二、被告甲○○辯以：
  (一)今原告提出本件訴訟，請求被告連帶負損害賠償責任，起訴
    請求之原因事實無非以本院94年度選訴字第36號刑事判決及
    臺灣高等法院95年度選上訴字第2240號刑事判決為斷。然就
    原告所業已提出之證物及刑事庭法院所認定之部分事實而論
    ，除仍應審酌原告所受損害與請求賠償之間，是否具有因果
    關係外，原告業已於96年底因違反選舉罷免法案件遭解職，
    亦須衡酌原告今日所提出之損害賠償訴訟，其間有無關連，
    此均須由原告負舉證責任。
  (二)原告就本身違反選舉罷免法案件，經本院95年度選訴字第5
    號及台灣高等法院95年度上訴字第70號判決內容均載明：「
    本件警員依據甲○○之線報，經被告乙○○同意，在被告上
    住址處查扣甲○○與不詳之人偽造、藏放之藍勝民競選文宣
    、現金及名冊等物之情，已經被告乙○○在本院審理時自承
    屬實，是本件搜索、扣押過程並無不合法，從而，上開搜索
    所得之證據，自均有證據能力，僅係因偽造之故，不能證明
    本案犯罪而已，先予敘明。」；再參酌被告丙○之本院97年
    度簡上字第102 號刑事判決內理由所載，互核可證：「本案
    共同被告丙○確有收受原告乙○○所交付之3,000 元之事實
    ，故認定共同被告丙○前後相反證述涉及偽證，且原告乙○
    ○並確有交付賄款之事實，此並為事實審法院及法律審法院
    所確定作為構成解職之事由。」是故，今原告所構成解職事
    由之事實部分，乃原告交付被告丙○賄款之部分，並非其指
    證所構成，顯見，原告請求被告連帶負賠償責任之部分已不
    足採。依前揭所述，被告之解職係可歸責於本身事由，且亦
    無從證明有損害發生，或無法證明損害之發生與被告間之因
    果關係，自無以民事侵權行為責任為請求之依據等語。
  (三)並聲明：1.原告之訴駁回。2.如受不利被告之判決，請准供
    擔保免為假執行等語。
三、被告丙○未於最後言詞辯論期日到庭，惟據其前於言詞辯論
    期日及提出之答辯狀略以：
    渠確實收到原告交付3 千元當走路工，並投票給訴外人即新
    鄉長林信義，此並經本院97年度簡上字第102 號刑事確定判
    決論渠：「丙○證人於執行審判職務之公署審判時，於案情
    有重要關係之事項，供前具結，而為虛偽陳述，處有期徒刑
    6 月，減為有期徒刑3 月。又證人於執行審判職務之公署審
    判時，於案情有重要關係之事項，供前具結，而為虛偽陳述
    ，處有期徒刑6 月，減為有期徒刑3 月。應執行有期徒刑5
    月。緩刑3 年。」本案經判決確定渠有收受原告交付之3 千
    元，而原告請求被告應負損害賠償責任係以「未交付被告丙
    ○3,000 元」為據，原告之主張自無可信等語置辯，並聲明
    ：原告之訴及假執行之聲請均駁回。
四、原告主張：伊原為桃園縣復興鄉三民村村長，於94年間舉行
    之縣市長、縣議員選舉中，因違反公職人員選舉罷免法案件
    遭起訴，嗣並因而經判決有罪確定，依地方制度法第79條第
    1 項第4 款、第7 款之規定，溯自96年11月30日判決確定之
    日起，解除村長職務，而被告甲○○則因於上述選舉期間，
    將裝有候選人藍勝民之競選文宣、現金15,000元及買票金額
    名冊等偽、變造之證據，放置於伊位於桃園縣復興鄉三民村
    水流東12之1 號住處廚房餐桌旁之礦泉水紙箱縫隙中，再親
    自向警方檢舉伊涉嫌賄選之行為遭起訴，經本院刑事庭、臺
    灣高等法院分別以94年度選訴字第36號、95年度上訴字第22
    40號刑事判決，論以共同連續意圖他人受刑事處分，向該管
    公務員誣告，處有期徒刑7 月等之事實，業據提出村長當選
    證書、臺灣桃園地方法院檢察署檢察官94年度選偵字第95、
    97號起訴書、94年度選偵字第88、104 號起訴書、本院94年
    度選訴字第36號刑事判決、臺灣高等法院95年度上訴字第22
    40號刑事判決、桃園縣復興鄉公所97年1 月4 日復鄉民證字
    第0970000242號函為證（見本院卷第6 、8-24、133 頁），
    且為被告所不爭執，堪信為真實。
五、原告復主張：伊並無賂選行為，係因被告甲○○上開所為誣
    告行為，及被告丙○於該訴訟中不實證述收受伊賂賄之偽證
    行為，致遭起訴並論罪科刑，並因而遭解除村長職務，是被
    告所為實屬共同侵權行為，侵害伊之參政權（被選舉權）、
    名譽權，自應就伊所受非財產上之損害，連帶負損害賠償責
    任等語，則為被告所否認，並以前詞置辯。經查：
  (一)按當事人主張有利於己之事實者，就其事實有舉證之責任，
    民事訴訟法第277 條前段定有明文；又如係由原告主張權利
    者，應先由原告負舉證之責，若原告先不能舉證，以證實自
    己主張之事實為真實，則被告就其抗辯事實即令不能舉證，
    或其所舉證據尚有疵累，亦應駁回原告之請求，有最高法院
    17年上字第917 號判例可資參照。又按，主張法律關係存在
    之當事人，就該法律關係發生所須具備之特別要件，應負舉
    證之責任，而侵權行為損害賠償請求權之存在，除須有損害
    之發生及行為人有故意、過失之事實外，並以二者之間有相
    當因果關係為成立要件，故侵權行為損害賠償之訴訟，主張
    侵權行為之人須先就上述要件為相當之證明，始能謂其請求
    權存在，此為我國審判實務上對於侵權行為舉證責任分配法
    則之一向通見（最高法院58年台上字第1421號判例可資參照
    ）。因此，本件原告自須就被告有何故意或過失之不法行為
    併其行為與伊所主張損害之造成間有相當因果關係乙節舉證
    以實其說，伊損害賠償之請求始克成立。
  (二)查，藍勝民及林志遠皆為第16屆桃園縣議員所登記之候選人
    ，且該縣選委會於94年11月22日公告渠2 人為候選人。被告
    甲○○於94年10月起擔任第16屆桃園縣議員大溪復興第6 選
    區候選人林志遠之助選員，擔任候選人林志遠之司機並從事
    拜票、及發送競選文宣等相關助選工作，竟意圖使他人受刑
    事處分之概括犯意，並與姓名年籍不詳之成年人共同基於犯
    意聯絡與行為分擔，先於94年11月18日前之某日時，在臺灣
    地區不詳處所，以不詳方式先取得桃園縣大溪復興鄉選區縣
    議員候選人藍勝民之競選海報1 張、競選文宣62張後，隨即
    於其後之某日時，在臺灣地區不詳處所，推由該真實姓名年
    籍不詳之成年人刻意矯作而偽造載有該選區內有投票權人之
    選舉人姓名、住址、金額之名冊2 份，再將藍勝民競選文宣
    分成30張及32張2 個部分，其中30張之藍勝民競選文宣中之
    10張各以訂書針訂有1 千元紙鈔1 張，另20張各以訂書針訂
    有500 元紙鈔各1 張，連同偽造之選舉人名冊1 份、藍勝民
    競選海報1 張，以塑膠袋1 個包裹，另32張藍勝民競選文宣
    部分，其中15張亦以訂書針訂有1 千元紙鈔各1 張，連同選
    舉人名冊1 份，以時報週刊包裝袋1 個包裹而偽造證據後，
    繼將塑膠袋包裹之偽造證據於94年11月18日中午12時52分59
    秒前之某日時，置放於藍勝民競選樁腳即訴外人黃顯財位於
    桃園縣大溪鎮美華里尾寮6 之11號住處客廳櫥櫃抽屜中，另
    將時報週刊包裝袋包裹之偽造證據於94年11月23日晚間18時
    20分19秒前之某日時，置放於藍勝民競選樁腳即原告位於桃
    園縣復興鄉三民村水流東12之1 號住處廚房餐桌旁之礦泉水
    紙箱縫隙中而使用偽造證據後，再推由被告甲○○指名而連
    續為以下之誣告行為：(1)於94年11月18日中午12時52分59秒
    被告甲○○以訴外人貿麒建設股份有限公司所申請平日供其
    配偶即訴外人鄧珠美所使用之0000000000號行動電話撥打予
    訴外人即桃園縣政府警察局大溪分局分局長趙成之所使用之
    0000000000號行動電話，向趙成之稱：你們昨天對黃顯財搜
    索錯地方，應該是在尾寮6 之11號，趕快派人去，進去客廳
    後右邊的櫃子，去搜就對了等語，大溪分局分局長趙成之乃
    依據被告甲○○所給之資料指示訴外人即隊長許木生指派員
    警，並經黃顯財同意後，至黃顯財之上開住處搜索，果然在
    黃顯財上開住處正對大門之櫥櫃抽屜中查獲上開物品，被告
    甲○○即以此使用偽造證據之不實事項，而誣指黃顯財涉犯
    公職人員選舉罷免法之行賄罪，並栽贓此不實之事項。(2)於
    94年11月23日下午6 時20分19秒，被告甲○○以貿麒建設股
    份有限公司所申請由其所使用之0000000000行動電話撥打予
    桃園縣政府警察局大溪分局分局長趙成之所使用之上開行動
    電話，向趙成之稱：藍勝民的樁腳就是三民村村長有替藍勝
    民買票，趕快派人到三民村長家去，進去後到廚房去搜就有
    等語，趙成之乃向臺灣桃園地方法院檢察署檢察官請示後，
    指派訴外人即小隊長朱禮明、姚定基帶同隊員到原告上開處
    所查訪，並經原告同意後進行搜索，果然在原告上開住處廚
    房紙箱堆夾縫處查獲上開物品，再次誣指原告有違反公職人
    員選舉罷免法之行賄罪，並栽贓此不實之事項。嗣經臺灣桃
    園地方法院檢察署檢察官指揮內政部警政署刑事警察局偵查
    7 隊、桃園縣政府警察局大溪分局傳訊黃顯財、原告查證，
    2 人均堅決否認扣案物品為渠等所有後，將扣案物品進行指
    紋採驗及比對，在黃顯財家所扣得選舉人名冊1 張中比對出
    被告甲○○之清晰指紋，及原審將2 份選舉人名冊送驗發現
    係同1 人所書寫，始查悉上情等之事實，業經本院及臺灣高
    等法院刑事庭審理後認定在案，並對被告甲○○論罪科刑，
    有上述之刑事判決在卷可稽，並經本院依職權調閱該刑事案
    件之一、二審（含偵查）卷宗無訛。是原告主張被告甲○○
    對伊為誣告罪之不法侵權行為等語，尚非無據。
  (三)惟查，原告與訴外人江秀香固經本院、臺灣高等法院及最高
    法院審理後，論以共同對於有投票權之人，交付賄賂，而約
    其投票權為一定之行使罪，各處有期徒刑6 月（得易科罰金
    ）。各褫奪公權1 年確定，此據本院職權調閱本院95年度選
    訴字第5 號刑事案件歷審卷宗無誤。惟細繹該刑事確定判決
    （即臺灣高等法院95年度選上訴字第70號）之記載，所認定
    之犯罪事實為：「江秀香係桃園縣復興鄉鄉民代表，其小叔
    乙○○（即本件原告）則係復興鄉三民村村長，94年間，94
    年度鄉鎮市長、縣議員選舉，其中江秀香之堂弟藍勝民登記
    參選該次桃園縣縣議員選舉，林信義則登記參選上開桃園縣
    復興鄉鄉長選舉，由乙○○輔選。詎江秀香、乙○○為使藍
    勝民、林信義能順利當選桃園縣議員、復興鄉鄉長，竟共同
    基於交付賄賂有投票權之選民而約其投票權為一定行使即『
    鄉長投給林信義』、『縣議員投給藍勝民』之犯意聯絡，於
    94年11月19日或20日之下午5 時許，趁與不知情之林玉龍及
    其他不詳助選員約5 人，至94年度桃園縣縣議員第6 選區（
    大溪、復興鄉）有投票權人之丙○（即本件被告之一）位於
    桃園縣復興鄉三民村10鄰水流東3 號之住所內拜票之便，在
    丙○上址客廳內，由乙○○將其內夾帶有賄賂3 千元現金之
    藍勝民競選文宣（印製有藍勝民照片之牙籤1 盒），塞入丙
    ○上衣口袋，並與江秀香分別向丙○表示：『鄉長拜託投給
    林信義』、『縣議員拜託投給藍勝民』等語，而與丙○相約
    在該次縣議員、鄉長選舉時，分別投票予藍勝民、林信義，
    而約其投票權為一定之行使，丙○雖一度推辭，仍予允受同
    意『鄉長投給林信義』、『縣議員投給藍勝民』，事後丙○
    並將上開賄款3 千元花用一空（丙○另由檢察官認定犯刑法
    第143 條投票受賄罪而職權不起訴處分）。嗣為警接獲甲○
    ○（即本件被告之一）檢舉，而於94年11月23日晚間8 時8
    分許，經乙○○同意，在乙○○位於桃園縣復興鄉三民村10
    鄰水流東12之1 號之住處廚房內，查獲由甲○○與不詳之人
    所共同偽造、事先藏放該處之藍勝民競選文宣32份、千元現
    鈔15張、名冊1 本，再循線通知丙○到案，始由丙○提出上
    開夾帶現鈔之藍勝民競選文宣（印製有藍勝民照片之牙籤1
    盒）為證，並供出上情。」於該二審判決理由程序部分第1
    段中，並詳載被告甲○○所涉誣告犯行，而認被告甲○○與
    不詳之人共同偽造、事先藏放之藍勝民競選文宣、現金及名
    冊等物，因係偽告之故，且不能證明原告之犯罪，故無證據
    能力。依上可知，被告甲○○之誣告犯行，於原告之上開違
    反公職人員選舉罷免法案件中，已為法院知悉（一審判決亦
    有相同意旨之記載），上述法院認定原告犯罪，並非基於被
    告甲○○之誣告犯行，是原告嗣雖遭判決有罪確定，並因該
    有罪判決，經解除桃園縣復興鄉三民村村長職務，然顯與被
    告甲○○上述所為誣告罪之不法行為間，無相當因果關係，
    故原告主張：伊因被告甲○○所為誣告之不法行為，致受有
    參政權（被選舉權）之損害云云，並無可採。
  (三)然按，民法上名譽權之侵害非即與刑法之誹謗罪相同，名譽
    有無受損害，應以社會上對個人評價是否貶損作為判斷之依
    據，苟其行為足以使他人在社會上之評價受到貶損，不論其
    為故意或過失，均可構成侵權行為，其行為不以廣佈於社會
    為必要，僅使第3 人知悉其事，亦足當之。最高法院著有90
    年台上字第646 號判例可參。本件原告因被告甲○○上述之
    誣告犯行，而致警方於94年11月23日晚間8 時8 分許前往原
    告上址住處搜索，經警製作調查筆錄，並依上述偽造之名冊
    通知訴外人李碧娘、邱張寶貴、李玉蓮等人接受調查，質以
    列名於名冊中是否有收受賄賂等情，有上開刑事案卷中之臺
    灣桃園地方法院檢察署94年度選偵字第97號偵查卷宗可考，
    是被告甲○○上開誣告行為，已至少使上述人等知悉原告家
    中遭查扣選舉人名冊等賄選事證之情，衡情自足使原告個人
    於社會上之評價貶損，伊之名譽自因而受有損害，並受有精
    神上之痛苦。原告主張伊之名譽權因被告甲○○之誣告不法
    犯行而受有損害等語，自屬有據。又按，慰藉金之賠償須以
    人格權遭遇侵害，使精神上受有痛苦為必要，其核給之標準
    固與財產上損害之計算不同，然非不可斟酌雙方身分資力與
    加害程度，及其他各種情形核定相當之數額（最高法院51年
    台上字第223 號判例意旨參看）。本件原告因名譽權遭被告
    甲○○不法侵害，並受有精神上之痛苦，已如前述，是本院
    審酌上情，並酌以原告原係三民村村長，依稅務電子閘門財
    產所得調件明細表所示（見本院卷第94-96 頁），伊於95年
    度之所得總額（含薪資、利息及股利）為50,997元，名下並
    有不動產兩筆、投資乙筆，財產總額為295,736 元，而依被
    告之稅務電子閘門財產所得調件明細表所示（見本院卷第10
    0-106 頁），其於同一年度之所得總額為（含股利、租賃及
    利息）1,165,934 元，名下並有不動產24筆、投資2 筆，財
    產總額為43,797,851元，是綜合上情，本院認原告依民法第
    195 條之規定，請求被告甲○○賠償之非財產上損害，以20
    萬元核屬允當，逾此金額之請求，則無可採。
  (四)原告雖復主張：被告丙○於伊上述遭判刑確定之訴訟程序中
    ，為自伊處收受3 千元賄賂之不實證述，所為偽證之犯行，
    亦屬不法侵權行為，侵害伊之名譽權、參政權，亦應負損害
    賠償責任等語。然查，被告丙○於本件審理中，仍堅稱：渠
    確實有收到原告交付3 千元當走路工，地點是在住處門口等
    語明確（見本院卷第66頁），並提出本院刑事庭97年度簡上
    字第102 號刑事確定判決為證（見本院卷第72、73頁），依
    該判決書所認定，被告丙○與94年間擔任復興鄉三民村村長
    之原告、桃園縣復興鄉鄉民代表之江秀香為鄰居關係。原告
    、江秀香於94年11月間，前往被告丙○位於桃園縣復興鄉三
    民村10鄰水流東3 號住處替藍勝民、林信義助選時，替上開
    候選人向被告丙○以3 千元進行賄選（被告丙○涉犯公職人
    員選舉罷免法部分業經職權不起訴確定），而被告丙○因不
    堪鄰居情誼之人情壓力，竟為下列行為：(一)於本院審理原告
    、江秀香違反公職人員選舉罷免法案件（即95年度選訴字第
    5 號）時，於95年8 月2 日為證人，供前具結後稱：「乙○
    ○、江秀香是分開來拜票的，而且乙○○也沒有拿3000元給
    自己當走路工。」等語，而對案情有重要關係之事項為虛偽
    陳述。(二)於臺灣高等法院審理乙○○、江秀香違反公職人員
    選舉罷免法案件（即95年度選上訴字第70號）時，於96年3
    月15日為證人，供前具結後稱：「自己真的沒有拿3000元、
    百分之百沒有鈔票、只有1 張文宣、錢的部分是真的沒有。
    」等語，而對案情有重要關係之事項為虛偽陳述。被告丙○
    並因而被論以證人於執行審判職務之公署審判時，於案情有
    重要關係之事項，供前具結，而為虛偽陳述罪，處有期徒刑
    6 月，減為有期徒刑3 月。又論以證人於執行審判職務之公
    署審判時，於案情有重要關係之事項，供前具結，而為虛偽
    陳述，處有期徒刑6 月，減為有期徒刑3 月。應執行有期徒
    刑5 月。緩刑3 年確定。可知被告丙○所為偽證部分，實係
    渠證稱：「沒有拿3000元」等語部分。另原告告發被告丙○
    有關伊於本件所主張之偽證事實，亦據臺灣桃園地方法院檢
    察署檢察官以97年度偵字第1341、13001 號為不起訴處分，
    亦有原告提出之該不起訴處分書在卷可稽（見本院卷第88、
    89頁），是被告丙○辯稱：渠證稱有收受3 千元並非偽證等
    語，洵非無稽。原告除以被告丙○於上述之刑事案件中多有
    前後供述不一，及基於政黨對立，可證被告丙○所言不實等
    情，以證明被告丙○確有偽證情事外，並未能再就被告丙○
    有伊所主張偽證之不法行為舉證以實其說。而原告上述所稱
    被告丙○於相關案件中供述不一之情，亦經上述臺灣高等法
    院95年度選上訴字第70號判決於理由程序部分第2 段、第3
    段中，詳予說明何以證人丙○於警詢中之警詢筆錄，不得作
    為證據；又何以證人丙○於偵查中經具結之偵訊筆錄，得作
    為證據；並以被告丙○於法院中所為前後證述有不一之瑕疵
    可指，復對照證人即丙○之妻黃劉阿桃、丙○媳婦翁慧珠所
    為與被告丙○歧異之證述等情，認定被告丙○於一、二審法
    院審理中所為沒有拿3 千元走路工云云之證述係屬不實，是
    原告仍執被告丙○上開訴訟中所為不一之陳述，佐證伊主張
    被告丙○證稱有拿原告3 千元之走路工等語係屬虛偽，應認
    原告之舉證尚有不足。而有關原告所為政黨對立之主張，亦
    係原告臆測之詞，未據舉證證明被告丙○所為證述內容即因
    政黨對立之情而無存在之可能，而屬不實。綜上，原告主張
    ：被告丙○以渠確有收受3 千元賄賂之虛偽陳述，為偽證罪
    而共同侵害伊之參政權、名譽權云云，洵屬無據，而無可採
    。
六、綜上所述，原告主張被告甲○○以犯誣告罪之不法行為，侵
    害伊之名譽權等語，核屬有據，其餘之主張，則屬無據。從
    而，原告依侵權行為之法律關係，及民法第229 條第2 項、
    第233 條第1 項前段及第205 條之規定，請求被告甲○○給
    付原告20萬元，及自起訴狀繕本送達之翌日即96年12月24日
    （見本院卷第31頁）起至清償日止，按年息5%計算之利息，
    為有理由，應予准許，逾此範圍之請求，為無理由，應予駁
    回。末按，所命給付之金額或價額未逾新臺幣50萬元之判決
    ，法院應依職權宣告假執行，民事訴訟法第389 條第1 項第
    5 款定有明文，本件原告勝訴部分，因本件被告應給付之金
    額未逾50萬元，揆諸前開之規定，本院應依職權宣告假執行
    ，原告就該部分陳明願供擔保聲請宣告假執行，僅係促請法
    院上開職權宣告之發動，本院就此部分不另為准駁之諭知。
    惟被告陳明願供擔保聲請免為假執行，核無不合，爰酌定相
    當擔保金額准許之。此外，原告敗訴部分，因其訴業經駁回
    ，故該部分之假執行聲請已失所附麗，爰併予駁回。
七、本件事證已臻明確，兩造其餘之主張、陳述及所提之證據資
    料，核與判決結果無何影響，爰不一一論述，附此敘明。
八、據上論結，本件原告之訴為一部有理由、一部無理由，依民
    事訴訟法第79條、第389 條第1 項第5 款、第392 條第2 項
    ，判決如主文。
中    華    民    國    98    年    8     月    19    日
                  民事第一庭    法  官  范明達
以上正本係照原本作成
如對本判決上訴，須於判決送達後20日內向本院提出上訴狀
中    華    民    國    98    年    8     月    20    日
                                書記官  張豐松

司法院資訊處製作；財團法人民間司法改革基金會備份。
